臺灣高等法院刑事裁定
                                     110年度抗字第1165號
抗  告  人
即聲 請 人  謝諒獲



上列抗告人因聲請交付法庭錄音光碟等案件，不服臺灣臺北地方
法院110年度聲字第1115號，中華民國110年6月29日裁定，提起
抗告，本院裁定如下：
    主  文
原裁定關於駁回聲請交付法庭錄音光碟部分撤銷。
抗告人於繳納相關費用後，准予轉拷交付如附表編號1、2所示之
法庭錄音光碟，惟不得就其內容為非正當目的之使用，並禁止再
行轉拷利用。
其餘抗告駁回。
    理  由
一、抗告人即聲請人謝諒獲因偽造文書案件（下稱系爭案件），
    經原審法院以107年度訴字第234號判處有期徒刑1年，緩刑2
    年，並應於判決確定後1年內向公庫支付新臺幣6萬元在案。
    當事人不服，提起第二審上訴，現由本院以110年度上訴字
    第1838號審理中，有上開第一審判決、本院被告前案紀錄表
    可稽。茲抗告人向原審法院提出「閱卷聲請書」，案號欄標
    明「107年度訴字第234號」，並記載「聲請錄音及勘驗錄音
    （全程筆錄）」等語（見原審卷第9頁），經原審與抗告人
    聯繫確認真意，其表明係聲請交付原審109年11月30日、110
    年2月22日法庭錄音光碟，並聲請逐字勘驗該2日法庭錄音內
    容(見原審卷第11頁）。是本件聲請意旨，乃係聲請交付如
    附表編號1、2所示之法庭錄音光碟，並聲請勘驗其錄音內容
    ，合先敘明。
二、原裁定意旨略以：抗告人聲請交付法庭錄音光碟部分，難謂
    已具體敘明所主張或維護與系爭案件有關之法律上利益及必
    要性，於法不合。另聲請逐字勘驗該2日法庭錄音內容部分
    ，為證據調查之聲請，倘對於相關筆錄內容有所疑義，應在
    系爭案件之上訴審程序中聲請勘驗，無從另聲請原審法院再
    行勘驗程序。因認抗告人之聲請均無理由，爰均以裁定駁回
    之。
三、抗告意旨詳如附件書狀所載。
四、經查：
　㈠撤銷自為裁定（交付法庭錄音光碟）部分：
　　⒈按當事人及依法得聲請閱覽卷宗之人，因主張或維護其法
      律上利益，得於開庭翌日起至裁判確定後6個月內，繳納
      費用聲請法院許可交付法庭錄音或錄影內容，法院組織法
      第90條之1第1項前段定有明文。次按，當事人及依法得聲
      請閱覽卷宗之人，因主張或維護其法律上利益，聲請交付
      法庭錄音內容時，應敘明理由，由法院為許可與否之裁定
      ；法院受理前項聲請，如認符合聲請人要件，並在聲請期
      間內提出，且就所主張或維護法律上之利益已敘明者，除
      法令另有排除規定外，應予許可；持有法庭錄音、錄影內
      容之人，就取得之錄音、錄影內容，不得散布、公開播送
      ，或為非正當目的使用；法院就許可交付之法庭錄音、錄
      影內容，應為適當之加密措施，並得為禁止轉拷之限制利
      用措施，法庭錄音錄影及其利用保存辦法第8條第1項、第
      2項、第4項、法院辦理聲請交付法庭錄音錄影內容應行注
      意事項第6點規定明確。又依上開應行注意事項第2點第1
      項、第3項規定：「法院收受交付法庭錄音、錄影內容之
      聲請後，不論其聲請方式，均應分案」、「法院對於第1
      項聲請，認有不備程序或未附理由，而情形可以補正者，
      應定期間先命補正，不得逕予駁回」。易言之，當事人及
      依法得聲請閱覽卷宗之人，聲請交付法庭錄音或錄影內容
      時，倘其聲請書狀未敘述理由，即屬不合法律上之程式，
      按其情形，既非不可以補正，法院應先定期命其補正，不
      得逕予駁回（最高法院105年度台抗字第250號裁定參照）
      。
　　⒉查抗告人為系爭案件之當事人，其向原審聲請交付如附表
      編號1、2所示之法庭錄音光碟，係於法定期限內為之，且
      系爭案件目前第二審審理中，抗告人對於原審筆錄之記載
      非無爭執，此觀附件書狀所載：「All allegations…… ar
      e fabricatedly false. How could I defend without 
      錄音光碟？（全部指控均屬不實捏造，如未取得錄音光碟
      將如何答辯？）」等語甚明（見該書狀第3頁），難謂毫
      無主張或維護其法律上利益之可言。縱抗告人向原審提出
      聲請之時，未充分敘明之，惟既非不可補正，依上開說明
      ，原審自應先定期命其補正，不得逕予駁回。詎原審未先
      命補正，逕以抗告人未敘明所主張或維護之法律上利益為
      由，裁定駁回此部分聲請，即有未合。抗告意旨指摘原裁
      定駁回此部分聲請為不當，為有理由，此部分應由本院撤
      銷之，且為避免發回原審重新裁定，徒增司法資源之浪費
      ，並由本院自為裁定。審酌抗告人此部分聲請，已敘明其
      所主張或維護之法律上利益，復無法院組織法第90條之1
      第2、3項所定得不予許可或限制交付等情形，爰裁定抗告
      人於繳納相關費用後，准予交付如附表編號1、2所示之法
      庭錄音光碟，且依法院辦理聲請交付法庭錄音錄影內容應
      行注意事項第6點規定，禁止抗告人就其內容為非正當目
      的之使用，並禁止再行轉拷利用。
　㈡駁回抗告（勘驗法庭錄音內容）部分：
    系爭案件目前既仍在第二審審理中，抗告人爭執原審筆錄記
    載之正確性，自應向目前承審法院聲請調查證據。其於原審
    已經審理終結、案繫第二審之後，另向原審法院聲請勘驗法
    庭錄音內容，顯屬無據。原裁定因而駁回抗告人此部分之聲
    請，並無違誤，此部分應予維持。抗告人仍執陳詞，提起此
    部分抗告，為無理由，應予駁回。
據上論斷，應依刑事訴訟法第412條、第413條前段，裁定如主文
中　　華　　民　　國　　110 　年　　8 　　月　　31　　日
              　　刑事第六庭    審判長法　官  劉方慈
                                      法　官  許曉微
                                      法　官  朱嘉川
以上正本證明與原本無異。
不得再抗告。
                                      書記官  尤朝松 
中　　華　　民　　國　　110 　年　　9 　　月　　1 　　日
附表：
編號 光碟內容  1 原審法院107年度訴字第234號109年11月30日審判程序  2 原審法院107年度訴字第234號110年2月22日審判程序